臺灣高等法院臺中分院刑事判決　　　　96年度上訴字第1297號
上　訴　人　臺灣南投地方法院檢察署檢察官
被　　　告　甲○○
指定辯護人　本院公設辯護人乙○○
上列上訴人因被告違反槍砲彈藥刀械管制條例案件，不服臺灣南
投地方法院96年度訴字第107號中華民國96年3月30日第一審判決
（起訴案號：臺灣南投地方法院檢察署95年度偵字第1708號），
提起上訴，本院判決如下：
    主    文
原判決撤銷。
甲○○未經許可，持有可發射子彈具有殺傷力之改造手槍，處有
期徒刑參年貳月，併科罰金新臺幣拾萬元，罰金如易服勞役，以
新臺幣壹仟元折算壹日。扣案如改造手槍壹支（含彈匣壹個，槍
枝管制編號0000000000號）、直徑8.9mm金屬彈頭之土造子彈參
顆均沒收。
    犯罪事實
一、甲○○明知未經許可不得持有其他可發射金屬或子彈具有殺
    傷力之槍枝及子彈，竟於民國94年6月15日前某日，以不詳
    方式，在不詳地點取得具殺傷力之仿WALTHER廠PPK/S型半自
    動手槍製造之玩具手槍、換裝土造金屬槍管而成之改造手槍
    1支（槍枝管制編號0000000000號），及如附表編號2、3所
    示具有殺傷力之子彈5顆，而未經許可予以持有，並攜回南
    投縣埔里鎮○○里○○路106號其住處放置。嗣於94年6月15
    日14時許，經警在上址查獲，並扣得如附表壹所示之槍、彈
    ，而查悉上情。扣案之具有殺傷力之子彈5顆，經送鑑試射
    其中2顆，僅餘如附表壹編號2所示子彈3顆具殺傷力。
二、案經雲林縣警察局斗六分局報請臺灣雲林地方法院檢察署檢
    察官呈請臺灣高等法院檢察署檢察長令轉臺灣南投地方法院
    檢察署檢察官偵查起訴。
    理    由
壹、按被告以外之人於審判外之陳述，雖不符刑事訴訟法第159
    條之1至第159條之4之規定，然經當事人於審判程序同意作
    為證據，法院審酌該言詞陳述作成時之情況，認為適當者，
    亦得為證據；當事人、代理人或辯護人於法院調查證據時，
    知有刑事訴訟法第159條第1項不得為證據之情形，而未於言
    詞辯論終結前聲明異議者，視為有前項之同意，刑事訴訟法
    第159條之5定有明文。查證人王富民於偵查中之陳述，及證
    人張來坤於警詢之陳述，為審判外之陳述而屬傳聞證據，惟
    被告就前開審判外之陳述，於原審及本院審理中均不爭執其
    證據能力，復未曾於言詞辯論終結前聲明異議，而本院審酌
    上開陳述作成時之情況，並無違法取證之瑕疵，認以之作為
    證據為適當，上開審判外之陳述，有證據能力，合先敘明。
貳、認定本案犯罪事實之證據及理由：
一、訊據被告甲○○坦承上揭未經許可持有改造手槍、子彈之犯
    行不諱，惟關於該改造手槍、子彈之來源，則供稱係分別自
    證人王富民、張來坤之租屋處取走云云。經查：
　(一)被告如何持有經警查獲扣案如附表所示之改造手槍、子彈等
    情，固據被告供述在卷，惟關於該改造手槍、子彈之來源，
    被告先後供述不一：
  (1)被告於警詢中供稱「（問：這支改造掌心雷手槍是你自行改
    造或係向何人購得？）係張來坤送給我沒錯」，「張來坤主
    動說要送我該把改造掌心雷手槍，並沒有表明有何用意」，
    「另改造手槍半成品2組、子彈半成品12顆是雲林縣林內鄉
    民王富民於今年初送給我的，而槍管2支、子彈成品6顆、彈
    匣1只，係張棨煬於斗六巿租屋處改造好後，放在租屋處被
    我發現我自行帶回埔里住處」等語（見94年度偵字第2686
    號卷宗第28至30頁）。
  (2)被告於95年3月22日偵查中供稱「（問：上開扣案物何來？
    ）掌心雷是張來坤於94年4、5月間在斗六巿租屋處（指斗六
    巿建興路190號）送給我的，手槍半成品2支是王富民要從林
    內鄉搬家到臺中找我去幫忙，留下之道具槍，是94年2月左
    右原本要丟掉，我想是壞的所以就留下來，槍管2支、彈匣1
    只子彈成品6顆、子彈半成品12顆，這些是張來坤離開後放
    在桌上，我自己拿回去」等語（見94年度偵字第2686號卷宗
    第13頁）。
  (3)被告於95年10月11日偵查中則供稱「這把槍（按：指具殺傷
    力之槍枝管制編號0000000000號改造手槍）是我去幫朋友搬
    家時，我朋友要丟掉，我不小心看到，我把它撿回來的。我
    朋友叫王富民」等語（見95年度偵字第1708號卷宗第73至74
    頁）。
  (4)被告於96年2月12日原審準備程序中供稱「94年4 、5 月間
    與子彈一起在張來坤那邊拿到的。我在張來坤那邊拿子彈五
    顆、掌心雷手槍（槍枝管制編號0000000000）。我在王富明
    那裡拿的是槍枝管制編號0000000000號槍枝，是在94年3、
    4月間幫王富明搬家，在他林內那裡幫他搬家拿的。我在王
    富明他家拿的手槍，是沒有辦法正常使用，當時我要帶回家
    的時候，有直接扣板機看看，都沒有作用」等語（見原審卷
    宗第14頁）。
  (5)核被告前揭關於如何持有扣案槍、彈之供述內容，先後不一
    ，尚難遽信為真。
  (二)證人王富明於偵查中具結證述「我從沒有交付手槍給他過」
    等語（見95年度偵字第1708號卷宗第88頁），證人張來坤於
    警詢中證述「雲林縣斗六巿建興路190號係張棨煬承租居住
    」等語（見94年度偵字第2686號卷宗第17頁），核證人王富
    明否認有交付扣案之改造手槍予被告之情事，且被告供述其
    取得改造子彈之地點雲林縣斗六巿建興路190號，並非證人
    張來坤之租住處，亦難信被告係分別自證人王富民、張來坤
    之租屋處取走上開改造手槍、子彈，被告如何持有扣案槍、
    彈，尚屬不詳。
  (三)扣案之槍枝、子彈，經送請內政部警政署刑事警察局鑑定結
    果如下：
  (1)扣案送鑑之改造手槍1支（槍枝管制編號0000000000號），
    係仿WALTHER廠PPK/S型半自動手槍製造之玩具手槍、換裝土
    造金屬槍管而成，雖欠缺保險鈕，但不影響擊發功能，可供
    擊發適用子彈，認具殺傷力。
  (2)扣案之子彈6顆，其中4顆係具直徑8.9mm金屬彈頭之土造
    子彈，經採樣1顆實際試射，可擊發，認具殺傷力；1顆係
    具直徑8.6mm金屬彈頭之土造子彈，經實際試射，可擊發，
    認具殺傷力；1顆係直徑8mm金屬彈頭之土造子彈，久缺底
    火皿，不具殺傷力；有內政部警政署刑事警察局94年7月8日
    刑鑑字第0940096497號槍彈鑑定書附卷可稽（見94年度偵字
    第16142號偵查卷第14至25頁）。
二、綜上所述，被告所供槍彈來源固不足採信，惟被告持有具殺
    傷力之改造手槍、子彈之事證明確，其犯行洵堪認定。
參、論罪科刑理由：
一、按被告行為後，刑法及刑法施行法業於94年2 月2日總統以
    華總一義字第0940一義字第09400014901號令修正公布，並
    於95年7月1日施行（下稱新刑法，修正前刑法下稱舊刑法）
    ，刑法第33條第5款、第42條第2項條文均有修正。而新刑法
    第2條第1項之規定，係規範行為後法律變更所生新舊法律比
    較適用之準據法，於新刑法施行後，應適用新刑法第2條第1
    項之規定，為「從舊從輕」之比較（最高法院95年5月23 日
    刑事庭第8次會議決議及95年11月7日第21次刑事庭會議95
    年刑議字第6號決議參照），經比較結果，(一)關於法定刑罰
    金部分：修正後刑法第33條第5款規定「罰金：新臺幣一千
    元以上，以百元計算之」，與修正前刑法第33條第5款規定
    「罰金：一（銀）元以上」相較，刑法分則中關於有罰金刑
    之規定者，於修正前最低度之法定刑係銀元1元即新臺幣3元
    ，而於修正後則係新臺幣1000元，比較修正前後之規定，修
    正後之規定並未非有利於被告，應適用修正前刑法第33條第
    5款之規定；(二)關於易服勞役部分：被告於犯罪時之刑法第
    42 條第2項前段規定：「易服勞役以一元以上三元以下折算
    一日」，被告行為時之易服勞役折算標準，修正前罰金罰鍰
    提高標準條例第2條（現已刪除）規定，就其原定數額提高
    為100倍折算1日，則被告行為時之易服勞役折算標準，最高
    應以銀元300元折算1日，經折算為新臺幣後，應以新臺幣
    900元折算為1日。惟修正後刑法第42條第3項前段規定：「
    易服勞役以新臺幣一千元、二千元或三千元折算一日」。比
    較修正前後之易服勞役折算標準，以修正後之規定，較有利
    於被告，自應適用修正後刑法第42條第3項之規定。
    (三)至刑法第55條想像競合犯之規定，並無變更，自無刑法第
    2條第1項之適用。
二、核被告所為，係犯槍砲彈藥刀械管制條例第8條第4項之未經
    許可持有可發射子彈具有殺傷力之槍枝罪及同條例第12 條
    第4項之未經許可持有子彈罪，被告以1行為觸犯上開2罪名
    ，為想像競合犯，應依刑法第55條規定，從1重之未經許可
    持有可發射子彈具有殺傷力槍枝罪處斷。
三、原審對被告持有槍、彈部分論罪科刑，固非無見，惟本院認
    原審判決有下列違誤之處：
  (一)被告關於其持有之改造手槍、子彈來源，供述係分別自證人
    王富民、張來坤之租屋處取走云云，查無證據證明為真，自
    無從採為本案判決之基礎，已詳見前述，原審判決卻援引被
    告此部分陳述，據以認定被告有本件原判決事實欄所記載犯
    罪事實（見原審判決第1頁），自有未洽。
  (二)被告以1行為觸犯上開2罪名，為想像競合犯，應從1重之未
    經許可持有可發射子彈具有殺傷力槍枝罪處斷，原審判決卻
    予以分論併罰，亦有未合。
  (三)被告如何於上開時地，經警查獲扣案之如附表所示之物品，
    有雲林縣警察局斗六分局搜索筆錄、扣押筆錄、扣押物品目
    錄表可稽（見94年度偵字第2686號卷宗第30 至33頁）。而
    依上開搜索筆錄、扣押筆錄記錄內容觀之，彼時警員查獲被
    告持有之物品，尚有不具殺傷力之改造子彈半成品12顆、火
    藥、電鑽、改造工具等物品，則綜觀本案被告之犯罪情節，
    被告持有上開物品，顯非偶發或足以引起一般人同情之行為
    ，客觀上並無可憫恕之處，原審未詳查此情，遽予適用刑法
    第59條規定酌減被告所犯槍砲彈藥刀械管制條例第8條第4項
    未經許可持有可發射子彈具有殺傷力槍枝罪之刑，亦嫌失當
    。
四、檢察官上訴指摘原判決不當，為有理由，應由本院予以撤銷
    改判。爰審酌被告之素行、犯罪之動機，暨明知槍、彈對社
    會具有相當危險性，乃社會治安之隱憂，仍持有上開槍、彈
    ，且其犯罪後態度尚佳等一切情狀，量處如主文所示之刑，
    並就所處罰金刑部分諭知易服勞役之折算標準，以資懲儆。
    扣案之改造手槍1支（含彈匣1個，槍枝管制編號0000000000
    號），及未經試射具有殺傷力之直徑8.9mm金屬彈頭土造子
    彈3顆，均係違禁物，應依刑法第38條第1項第1款規定宣告
    沒收。至其餘具有殺傷力之子彈2顆，業經內政部警政署刑
    事警察局實際試射，均已失去子彈之效能，均不具殺傷力，
    爰不為沒收之諭知，附此敘明。
據上論斷，應依刑事訴訟法第369條第1項前段、第364條、第299
條第1項前段，槍砲彈藥刀械管制條例第8條第4項、第12條第4項
，刑法第2條第1項、第11條前段、第55條、刑法第42條第3項，
刑法第38條第1項第1款、罰金罰鍰提高標準條例第1條前段、修
正前罰金罰鍰提高標準條例第2條，現行法規所定貨幣單位折算
新臺幣標準條例第2條，判決如主文。
本案經檢察官丙○○到庭執行職務。
中　　華　　民　　國　　96　　年　　6 　　月　　14　　日
            刑事第七庭  審判長法　官　林　榮　龍
                              法　官　張　惠　立
                              法　官　鄭  永  玉
上列正本證明與原本無異。
如不服本判決應於收受送達後十日內向本院提出上訴書狀，其未
敘述上訴之理由者並得於提起上訴後十日內向本院補提理由書（
均須按他造當事人之人數附繕本）。
                              書記官　　瑞  芳
中　　華　　民　　國　　96　　年　　6　　月　　14　　日
 附   表：
┌──┬──────┬──────────────┬────────┐
│編號│扣案槍彈　　│　　　　鑑定情形　　　　　　│是否具有殺傷力  │
├──┼──────┼──────────────┼────────┤
│ 1  │改造手槍1支 │認係由仿WALTHER廠PPK/S刑半自│是              │
│    │（槍枝管制編│動手槍製造之玩具手槍換裝土造│                │
│    │號0000000000│金屬槍管而成之改造手槍，雖欠│                │
│    │號）        │缺保險鈕但仍不影響擊發功能，│                │
│    │            │可供擊發適子彈使用。        │                │
├──┼──────┼──────────────┼────────┤
│ 2  │直徑8.9㎜金 │認均係具直徑約8.9㎜金屬彈頭 │是              │
│    │屬彈頭之土造│之土造子彈，經採樣1顆試射， │                │
│    │子彈4顆     │可擊發（驗餘子彈3顆）。     │                │
├──┼──────┼──────────────┼────────┤
│ 3  │直徑8.6㎜金 │認係具直徑8.6㎜金屬彈頭之土 │是              │
│    │屬彈頭之土造│造子彈，經試射，可擊發。    │                │
│    │子彈1顆     │                            │                │
├──┼──────┼──────────────┼────────┤
│ 4　│改造手槍1枝 │認係仿WALTHER廠PPK/S型半自動│否              │
│    │(槍枝管制編 │手槍製造之金屬玩具手槍，經檢│                │
│    │號0000000000│視，槍管內具阻鐵，無法供發射│                │
│    │號)         │彈丸使用。                  │                │
├──┼──────┼──────────────┼────────┤
│ 5　│改造玩具手槍│認係仿德林吉手槍製造之玩具手│否              │
│　　│1枝 (槍枝管 │槍，槍管內具阻鐵，無法供發射│                │
│　　│制編號110203│彈丸使用。                  │                │
│　　│1984號)　　 │                            │                │
├──┼──────┼──────────────┼────────┤
│ 6  │直徑8.0㎜土 │認係具直徑8.0㎜金屬彈頭之土 │否              │
│    │造子彈1顆   │造子彈，經檢視，欠缺底火皿，│                │
│    │            │不具子彈完整結構。          │                │
├──┼──────┼──────────────┼────────┤
│ 7  │改造手槍半成│金屬護木2片、抓子鉤、金屬撞 │非槍砲彈藥主要組│
│    │品零件1組   │針、滑套固定卡榫、金屬槍機、│成零件。        │
│    │            │金屬槍身、保險鈕及金屬彈簧等│                │
│    │            │，認定均非屬86年11月24日台  │                │
│    │            │(86)內警字第8670683號公告之 │                │
│    │            │槍砲彈藥主要組成零件。      │                │
└──┴──────┴──────────────┴────────┘
